【裁判字號】    97,交易緝,4
【裁判日期】    970829
【裁判案由】    過失致死
【裁判全文】
臺灣高雄地方法院刑事判決            97年度交易緝字第4號
公  訴  人  臺灣高雄地方法院檢察署檢察官
被      告  乙○○
上列被告因過失致死案件，經檢察官提起公訴（96年度偵字第
22034 號），本院依簡式審判程序判決如下：
    主  文
乙○○犯過失致人於死罪，處有期徒刑拾月。
    事  實
一、乙○○明知並未考領有機車駕駛執照，竟仍執意騎乘車牌號
    碼ZLP-827 號輕型機車，於民國96年6 月21日15時40分許，
    沿高雄市楠梓區○○○路慢車道由北往南方向行駛，途經高
    楠公路與高楠公路1747巷交岔路口時，本應注意行車速度應
    遵守速限之規定，及汽車行駛時，駕駛人應注意車前狀況，
    隨時採取必要之安全措施，且依當時天候、路況為晴天、視
    線良好、路面乾燥、無缺陷、無障礙物，亦無不能注意之情
    事，竟疏未注意及此，貿然以時速40至45公里之速度，超速
    前行，至所騎乘之機車左前車頭不慎撞及同向前方，欲右轉
    彎進入高楠公路1747巷，由亦未考領適當駕駛執照之王梅生
    所騎乘車牌號碼ZNG- 376號輕型機車之右側車身，致使王梅
    生當場人、車倒地，受有頭部外傷、硬腦膜下出血及呼吸衰
    竭等傷害，嗣雖經緊急送醫治療，延至96年6 月27日21時11
    分許，終因顱腦損傷不治死亡。乙○○於本件車禍肇事後，
    犯罪未被發覺前，主動向據報到場之員警表明為車禍之肇事
    者並接受裁判。
二、案經王梅生之女甲○○訴由高雄市政府警察局楠梓分局報告
    臺灣高雄地方法院檢察署檢察官偵查起訴。
    理  由
壹、程序部分
    本件被告乙○○所犯係死刑、無期徒刑、最輕本刑為3 年以
    上有期徒刑以外之罪，其於準備程序就前揭被訴事實為有罪
    之陳述，經法官告知簡式審判程序之旨，並聽取其與公訴人
    之意見後，本院認無不得或不宜改依簡式審判程序進行之處
    ，爰依刑事訴訟法第273 條之1 第1 項，裁定本件改行簡式
    審判程序，合先敘明。
貳、實體部分
一、上揭事實，業據被告於警詢、偵查及本院審理時供認不諱，
    並有健仁醫院診斷證明書、道路交通事故現場圖、道路交通
    事故調查報告表（一）、（二）、交通事故談話紀錄表、被
    告之酒精濃度呼氣測試報告、被害人王梅生之健仁醫院藥物
    濃度報告單、現場照片共6 張附卷可憑，並經臺灣高雄地方
    法院檢察署檢察官督同法醫師相驗明確，亦製有相驗屍體證
    明書、法醫驗斷書及勘驗筆錄各乙件在卷可稽，是被告上開
    自白與事實相符，自可採為認定犯罪事實之證據。
二、按行車速限，依速限標誌或標線之規定，無速限標誌或標線
    者，在未劃設車道線、行車分向線或分向限制線之道路，或
    設有慢車道分隔線之慢車道，時速不得超過40公里；汽車行
    駛時，駕駛人應注意車前狀況，並隨時採取必要之安全措施
    ，此經道路交通安全規則第93條第1 項第1 款、第94條第3
    項定有明文，上開道路交通規定係一般駕駛人所應注意並確
    實遵守之事項，被告亦不得諉為不知，而應確實注意並加以
    遵守。查肇事當時天候晴朗、日間自然光線、柏油路面乾燥
    無缺陷、無障礙物、視距良好，有道路交通事故調查報告表
    附卷可憑，且依被告之智識、能力復無任何不能注意之情事
    ，詎其竟以時速40至45公里之貿然前行，復疏未注意車前狀
    況，以致肇生本件車禍，其有過失顯已灼然。
三、被害人王梅生因本件道路交通事故人車倒地，致受有頭部外
    傷、硬腦膜下出血及呼吸衰竭等傷害，經送健仁醫院急救，
    因傷勢過重，延至96年6 月27日21時11分許因顱腦損傷不治
    死亡等情，有健仁醫院診斷證明書在卷可憑，並經檢察官督
    同法醫師相驗屬實，製有驗斷書、勘驗筆錄、相驗屍體證明
    書在卷可佐，是被告未盡前開注意義務與被害人王梅生死亡
    之間，顯有相當因果關係，被告自難辭其過失致死之刑責。
    綜上所述，本件事證明確，被告過失致人於死犯行，亦堪認
    定。
四、核被告所為，係犯刑法第276 條第1 項之過失致人於死罪。
    被告未考領適當駕駛執照之情，已據其供明在卷，仍貿然駕
    車因而致被害人王梅生死亡，應依道路交通管理處罰條例第
    86 條 第1 項之規定，加重其刑至二分之一。惟被告於肇事
    後，犯罪未被發覺前，主動向據報到場之員警表明為車禍之
    肇事者並接受裁判之情，有高雄市政府警察局交通警察大隊
    96年10月9 日高市警交五字第0960022486號函檢附之高雄市
    政府警察局道路交通事故肇事人自首情形紀錄表在卷可稽，
    堪認其所為已符合刑法第62條規定自首之要件，而依該條前
    段規定減輕其刑，並先加後減。爰審酌被告明知未考領有適
    當駕駛執照，仍執意騎乘機車，致被害人王梅生遭其撞及而
    死亡，應予以非難，且自本件車禍事故發生後，迄本院審判
    時已歷時1 年有餘，竟始終未與被害人家屬達成和解，然犯
    罪後坦承犯行態度尚佳等一切情狀，量處如主文所示之刑，
    以示懲儆。
據上論斷，應依刑事訴訟法第273 條之1 第1 項、第299 條第1
項前段，刑法第276 條第1 項、第62條前段，道路交通管理處罰
條例第86條第1 項，刑法施行法第1條之1，判決如主文。
中    華    民    國    97    年    8    月    29    日
                    交通法庭    法  官  陳思睿
以上正本證明與原本無異。
如不服本判決應於收受本判決後10日內向本院提出上訴書狀，並
應敘述具體理由，如未敘述上訴理由者，應於上訴期間屆滿後20
日內補提理由書狀於本院（均須按他造當事人之人數附繕本）「
切勿逕送上級法院」。
中    華    民    國    97    年    8     月    29    日
                                書記官  何慧娟
附錄本判決論罪科刑法條：
中華民國刑法第276條
因過失致人於死者，處2 年以下有期徒刑、拘役或2 千元以下罰
金。
從事業務之人，因業務上之過失犯前項之罪者，處5 年以下有期
徒刑或拘役，得併科3 千元以下罰金。


司法院資訊處製作；財團法人民間司法改革基金會備份。
